臺灣臺北地方法院刑事判決　　　　　　　96年度易字第2182號
公　訴　人　臺灣臺北地方法院檢察署檢察官
被　　　告　甲○○
　　　　　　乙○○
　　　　　　丙○○
上列被告等因偽造文書案件，檢察官聲請以簡易判決處刑（96年
度偵字第9459號、9485號），本院受理後（96年度簡字第2169號
），認不宜以簡易判決處刑，改依通常程序處理，判決如下：
    主  文
甲○○、丙○○共同行使變造特許證，足以生損害於他人，各處
拘役肆拾日，如易科罰金，以新臺幣壹仟元折算壹日，各減為拘
役貳拾日，如易科罰金，以新臺幣壹仟元折算壹日，均緩刑貳年
。扣案經換貼相片而變造之古光雄空軍松山基地臨時工作證上之
丙○○相片壹張沒收。
乙○○無罪。
    事  實
一、甲○○係位在臺北市○○區○○路208號7樓國登營造股份有
    限公司（下稱國登公司）之會計，丙○○係國登公司貨車駕
    駛，均明知進入空軍松山基地之人員及車輛須分別持有「空
    軍松山基地臨時工作證」（下稱臨時工作證）及「空軍松山
    基地臨時工作車輛通行證」（下稱車輛通行證）始得進入，
    復明知丙○○無上開臨時工作證不得進入空軍松山基地，竟
    基於共同犯意聯絡，於民國96年4月22日晚間11、12時許，
    由甲○○將古光雄所有之臨時工作證換貼丙○○之照片後交
    付丙○○使用，甲○○復將車號6281-NF號貨車之車輛通行
    證變造為車號P5-9061號（聲請簡易判決處刑書誤載為PS-90
    61號）後，將上開車輛通行證放置在車號P5-9061號貨車上
    ，命不知情之乙○○搭載丙○○，於同年月23日凌晨1時許
    ，駕駛車號P5-9061號貨車行經臺北松山機場第13管制哨前
    ，由丙○○持變造之臨時工作證受檢而行使之，足生損害於
    空軍松山基地核發特許證之正確性及古光雄，嗣為空軍松山
    基地執勤之員警發覺而查獲。
二、案經內政部警政署航空警察局臺北分局報告臺灣臺北地方法
    院檢察署聲請簡易判決處刑。
    理  由
壹、程序方面：
一、按被告以外之人於審判外之言詞或書面陳述，除法律有規定
    者外，不得作為證據。又被告以外之人於審判外之陳述，經
    當事人於審判程序同意作為證據，法院審酌該言詞陳述或書
    面陳述作成時之情況，認為適當者，亦得為證據。當事人、
    代理人或辯護人於法院調查證據時，知有第159條第1項不得
    為證據之情形，而未於言詞辯論終結前聲明異議者，視為有
    前項之同意，刑事訴訟法第159條第1項及第159條之5分別定
    有明文。查被告甲○○、丙○○、乙○○對於證人即共同被
    告甲○○、丙○○、乙○○於警詢，證人即共同被告丙○○
    、乙○○及證人謝濬承於偵查中之陳述，在本院審理中就證
    據能力一節均表示無意見（本院卷第14頁），且未於本案言
    語辯論終結前聲明異議，本院審酌證人等於警詢、偵查中之
    陳述係其親身經歷之事實所為者，依其等陳述作成時之情況
    ，並不無適當之情形，且在製作筆錄之際神智清楚，製作過
    程亦無強暴、脅迫等不法情事，筆錄製作完成後，尚提示筆
    錄供證人閱覽後始予簽名等情，已足徵證人陳述係出於自由
    意識下之陳述，自均得為證據，先予敘明。
貳、實體方面：
一、訊據被告甲○○、丙○○對於上開變造臨時工作證之特種文
    書並持以行使，及被告甲○○變造車輛通行證後交付不知情
    乙○○行使之犯行，於警詢、偵查及本院審理時均坦承不諱
    ，核與證人即共同被告丙○○、甲○○、乙○○及證人謝濬
    承證述情節相符，並有變造之臨時工作證及車輛通行證影本
    2件在卷可憑，足認被告甲○○、丙○○之自白與事實相符
    ，事證明確，被告甲○○、丙○○上揭犯行洵堪認定，應依
    法論科。
二、查扣案之臨時工作證係表彰臨時服務機關之文書，而車輛通
    行證係有權機關發給特別許可車輛通行之文書，核其等性質
    均為特許證，上開工作證及通行證均為刑法第212條之特種
    文書。核被告甲○○、丙○○所為，均係犯刑法第216條、
    第212條之行使變造特許證罪。被告甲○○、丙○○有犯意
    之聯絡，行為之分擔，均為共同正犯。被告甲○○利用不知
    情之乙○○行使變造之車輛通行證，為間接正犯。被告甲○○變造臨時工作證及車輛通行證，係於同時同地實施，侵害
    同一之法益，各行為之獨立性極為薄弱，依一般社會健全觀
    念，在時間差距上，難以強行分開，在刑法評價上，以視為
    數個舉動之接續施行，合為包括之一行為予以評價，較為合
    理，則屬接續犯，而為包括之一罪。被告甲○○、丙○○變
    造特種文書之低度行為，均為其等行使變造特種文書之高度
    行為所吸收，不另論罪。爰審酌被告甲○○因工作需要謀取
    便利，以不正當方式變造臨時工作證及車輛通行證，交付被
    告丙○○行使，被告丙○○明知為變造之臨時工作證，貪圖
    一時便利而行使變造特種文書之犯罪動機、目的、手段，對
    於被害人產生之損害程度，及坦承犯行之態度等一切情狀，
    就所犯之罪分別量處如主文所示之刑，並諭知易科罰金之折
    算標準。查本件被告甲○○、丙○○犯罪時間均在96年4月
    24 日以前，且非中華民國96年罪犯減刑條例第3條第1項所
    定不予減刑之罪，則依該條例第2條第1項第3款、第7條、第
    9條之減刑規定，應減其宣告刑二分之一，並諭知易科罰金
    之折算標準。又被告甲○○、丙○○前未曾受有期徒刑以上
    刑之宣告，因一時失慮，偶罹刑典，事後已坦承犯行，深具
    悔意，目前仍任職國登公司，受刑之執行可能導致失業，經
    此刑之宣告後，應知警惕而無再犯之虞，本院因認暫不執行
    其刑為當，均予以宣告緩刑，用啟自新。扣案經換貼相片而
    變造之古光雄臨時工作證上之被告丙○○相片1張，係被告
    丙○○所有，供本件犯罪所用之物，依法宣告沒收。
參、無罪部分：
一、公訴意旨略以：被告乙○○係臺北市○○路208號7樓國登公
    司之貨車駕駛，明知進入空軍松山基地之人員、車輛須持有
    通行證始得出入，被告甲○○明知被告乙○○無通行證，於
    96年4月22日晚間11、12時許，將車號6281-NF號貨車之車輛
    通行證變造為車號P5-9061號交由被告乙○○使用。被告乙○○於同年月23日凌晨1時許駕駛車號P5-9061號貨車行經臺
    北松山機場第13管制哨前，持變造之證件受檢時為執勤之員
    警發覺查獲偵辦，因認被告乙○○涉有刑法第216條、第212
    條行使變造特種文書罪嫌。
二、按犯罪事實應依證據認定之，無證據不得認定犯罪事實；又
    不能證明被告犯罪或其行為不罰者，應諭知無罪之判決，刑
    事訴訟法第154條第2項、第301條第1項，分別定有明文。又
    認定不利於被告之事實，須依積極證據，苟積極證據不足為
    不利於被告事實之認定時，即應為有利於被告之認定，更不
    必有何有利之證據；而事實之認定，應憑證據，如未能發現
    相當證據，或證據不足以證明，自不能以推測或擬制之方法
    ，以為裁判基礎；再認定犯罪事實所憑證據，雖不以直接證
    據為限，間接證據亦包括在內；然而無論直接或間接證據，
    其為訴訟上之證明，須於通常一般之人均不致有所懷疑，而
    得確信其為真實之程度者，始得據為有罪之認定，若其關於
    被告是否犯罪之證明未能達此程度，而有合理性懷疑之存在
    ，致使無從形成有罪之確信，根據「罪證有疑，利於被告」
    之證據法則，即不得遽為不利被告之認定，最高法院30年上
    字第816號、40年臺上字第86號、76年臺上字第4986號判例
    意旨可供參照。
三、公訴人認被告涉犯行使變造特種文書罪嫌，無非以共同被告
    甲○○、丙○○於警詢及偵訊時之證詞，及證人謝濬承於偵
    查中證稱被告乙○○使用變造之車輛通行證，及上開變造通
    行證1件為據。被告乙○○於本院審理中固不否認持變造之
    車號P5-9061號貨車車輛通行證之事實，然堅詞否認有行使
    變造特種文書之故意，辯稱：公司命其駕駛車號P5-9061號
    貨車進入空軍松山基地，其去開車時，車上就放有臨時工作
    汽車通行證，其不知該證件經變造等語。經查：證人即共同
    被告甲○○於警詢證稱：其受僱於國登公司擔任會計，公司
    員工乙○○依工程師曾寵毅指示修復P5-9061號貨車後，使
    用經變造之車輛通行證欲進入機坪管制區工作，曾寵毅對變
    造之車輛通行證不知情，該P5-9061號貨車之車輛通行證係
    其變造，該車平常在臺中清泉崗機場工程使用，因臨時需要
    調撥上來，沒有固定人使用，該車輛通行證之原證號為6281
    -NF號，係國登公司下包孟峰工程鋪築公司之貨車等語（臺
    灣臺北地方法院檢察署96年度偵字第9485號卷第3、4頁）；
    於本院審理中具結證稱：其係國登公司之會計，空軍松山基
    地工程之全名為94年至98年松山機場停機坪道面整修工程，
    係將停機坪整個打掉重做，該工地自96年5月1日開始，其即
    在該處工作，工作場所在松山機場裡面，工程人員及車輛進
    入機場之13哨口時需要證件，國登公司之車輛人員進出都需
    要松山機場臨時工作證，車輛與人員係分別管制，一般的月
    證向機場業務組申請，如未上過安全講習者，需辦理臨時工
    作證，當日即可辦好，每天都要到松山機場的維護組申請蓋
    章，再帶人員的身分證到松山機場的發證室領取，案發當日
    ，因其等必須在週一凌晨5時前將機場跑道的標線標示完成
    ，週六施工時標線機壞了，週日早上即由乙○○、丙○○二
    人開自用小客車到高雄縣仁武鄉借標線機回松山機場使用，
    週日晚上10時30分許標線機進松山機場後，乙○○就去休息
    ，同日晚上11時左右現場的工程師說標線機壞了，要問丙○○如何修理，丙○○沒有正式人員通行證，其即變造臨時工
    作證，因乙○○有人員通行證，其就叫乙○○開車載著丙○○進去處理，國登公司有3台車有車輛通行證，但是其中1台
    臨時被調到臺中，只剩下2台已經先進場了，手邊的P5-9061
    號貨車沒有車輛通行證，其才決定變造車輛通行證，因為鋪
    築廠商6281-NF號車輛已經要退場，車子不會再進來，其手
    邊現成有的通行證就是車號6281-N F號，其就在辦公室內將
    車號6281-NF號車輛通行證變造為P5 -9061號，然後把車證
    直接放在P5-9061號車輛上，當時乙○○在睡覺，其把乙○○叫醒後，將鑰匙交給乙○○，叫他開這輛車進場就對了，
    當時乙○○並未質疑車輛通行證，乙○○平常係駕駛國登公
    司車號Z6-641號拖板車等語（本院卷第15至17頁）。足認被
    告乙○○於96年4月22日晚間自高雄駕駛標線機返回空軍松
    山基地後，隨即休息，不知被告甲○○將車號6281-NF號車
    輛通行證變造為車號P5-9061號一事，係被告甲○○自行變
    造車輛通行證放置P5-9061號車上後，被告乙○○隨即依被
    告甲○○之指示駕駛車號P5-9061號車輛搭載丙○○進入管
    制哨，況被告乙○○平時駕駛國登公司Z6-641號拖板車，未
    負責辦理工作證及通行證業務，自無從察覺車輛通行證經變
    造一事，是以被告乙○○辯稱不知車輛通行證經變造，無行
    使變造特種文書之故意等語，堪以採信。
四、綜上所述，本件既欠缺積極證據可資證明被告乙○○係明知
    車輛通行證為變造而加以行使之事實，而被告乙○○所辯在
    不知情之情況下行使變造車輛通行證等語，亦非不可信。從
    而，檢察官起訴被告涉有行使變造特種文書之犯行，尚有合
    理性之懷疑存在，無法使本院形成有罪之確信。此外，復無
    其他積極證據足資證明被告乙○○有檢察官所指犯行，不能
    證明被告乙○○犯罪，應諭知被告乙○○無罪之判決。
據上論斷，應依刑事訴訟法第452條、第284條之1、第299條第1
項前段、第301條第1項，刑法第28條、第216條、第212條、第41
條第1項前段、第74條第1項第1款、第38條第1項第2款，刑法施
行法第1條之1，中華民國九十六年罪犯減刑條例第2條第1項第3
款、第7條、第9條，判決如主文。
本案經檢察官楊冀華到庭執行職務
中　　華　　民　　國　　96　　年　　9 　　月　　26　　日
                  刑事第七庭    法　官　徐淑芬
如不服本判決，應於判決送達後10日內向本院提出上訴狀 (應抄
附繕本)。
                                書記官  廖純瑜
中　　華　　民　　國　　96　　年　　9 　　月　　26　　日
附錄本案論罪科刑法條全文：
中華民國刑法第212條
偽造、變造護照、旅券、免許證、特許證及關於品行、能力服務
或其他相類之證書、介紹書，足以生損害於公眾或他人者，處1
年以下有期徒刑、拘役或3百元以下罰金。
中華民國刑法第216條
行使第210條至第215條之文書者，依偽造、變造文書或登載不實
事項或使登載不實事項之規定處斷。
